【裁判字號】    98,上,153
【裁判日期】    981230
【裁判案由】    債務人異議之訴
【裁判全文】
臺灣高等法院高雄分院民事判決           98年度上字第153號
上  訴  人  丁○○
訴訟代理人  陳豐裕律師
被 上訴 人  合作金庫資產管理股份有限公司
法定代理人  甲○○
訴訟代理人  乙○○
            丙○○
上列當事人間債務人異議之訴事件，上訴人對於民國98年6 月30
日臺灣高雄地方法院98年度訴字第1064號第一審判決提起上訴，
本院於98年12月16日言詞辯論終結，判決如下：
    主  文
上訴駁回。
第二審訴訟費用由上訴人負擔。
    事實及理由
一、上訴人主張：高雄地方法院94年度促字第78429 號支付命令
    （下稱系爭支付命令）並未合法送達予伊，已失效力，不生
    實質確定力及執行力，被上訴人以之為執行名義，聲請高雄
    地方法院以96年度執字第63987 號強制執行事件（系爭執行
    事件），對伊所有坐落高雄縣美濃鎮○○段第437 地號土地
    上之1 樓層面積568.6 平方公尺、2 樓層面積206.2 平方公
    尺房屋（下稱系爭房屋）強制執行，自有不當，爰提起本訴
    ，求為判決：(一)確認系爭支付命令所示上訴人應給付被上訴
    人新台幣（下同）310 萬元及自民國94年10月31日起至清償
    日止，按年息6%計算利息之債權內容不存在。(二)系爭執行事
    件，就上訴人所有系爭房屋所為之強制執行程序應予撤銷。
二、被上訴人則以：系爭支付命令確由上訴人本人簽收無誤，已
    生送達效力，上訴人未於20日之不變期間內聲明異議，該支
    付命令與確定判決有同一效力，伊自得以之為執行名義聲請
    強制執行等語，資為抗辯。並聲明：上訴駁回。
三、兩造不爭執事項：
  (一)被上訴人以上訴人所簽發由張存財背書之支票未獲兌現，合
    計尚欠伊票款310 萬元本息為由，聲請高雄地方法院以94年
    度促字第78429 號核發支付命令及確定證明書。
  (二)被上訴人持系爭支付命令為執行名義，聲請高雄地方法院以
    96年度執字第63987 號強制執行上訴人所有之系爭房屋，由
    訴外人陳傅清梅拍定，尚未分配拍定款。
四、兩造爭執部分：
  (一)系爭支付命令是否合法送達而發生確定效力？
  (二)上訴人得否提起債務人異議之訴？
五、本院判斷：
  (一)按債務人對於支付命令，未依民事訴訟法第516 條第1 項規
    定，於送達後20日之不變期間內合法提出異議者，支付命令
    即與確定判決有同一之效力，此觀民事訴訟法第521 條第1
    項規定自明，故凡確定判決所能生之既判力及執行力，確定
    之支付命令皆得有之，當事人不得就該法律關係更行起訴。
    又命債務人為給付之確定判決，就給付請求權之存在有既判
    力，依民事訴訟法第400 條第1 項之規定，債務人不得對於
    債權人更行提起確認該給付請求權不存在之訴（最高法院26
    年渝上字第1161號判例參照）。本件高雄地方法院核發系爭
    支付命令後，將應送達於債務人即上訴人之系爭支付命令正
    本，寄送至上訴人之住所地即高雄縣美濃鎮○○街41巷39號
    ，於94年12月6 日由上訴人本人收受等情，有送達證書、戶
    籍謄本可稽（一審卷第62至63頁），並經本院調取高雄地方
    法院94年度促字第78429 號支付命令事件卷宗核閱屬實。上
    訴人雖主張送達證書上「丁○○」之印文並非伊本人所親自
    蓋用，伊亦無該印文之印章云云。惟按送達證書為公證書，
    就其所記載之事項除有反證外，應認為有證據力（最高法院
    30年抗字第627 號判例照），應受送達人不得否認其曾受
    送達。上訴人對於系爭支付命令之送達證書形式上真正並無
    爭執，其既否認送達證書記載送達本人之事實為真正，自應
    舉反證推翻之。查上訴人所舉證人即送達支付命令之郵務人
    員戊○○到庭證述：（送達時）我有告知是丁○○先生的掛
    號信，請他拿印章出來，印章我確定是他們家的，我先在郵
    局簿子上蓋丁○○的印章，然後在送達證書上蓋丁○○的印
    章等語（本院卷73頁）。按郵務士就其例行之郵件送達，與
    郵件收送雙方均無利害關係，並無偏袒任何一方之必要，且
    戊○○已具結願負偽證責任，其證言應屬可信。至上訴人之
    印章是否由其本人親自交付戊○○蓋用乙節，戊○○雖稱時
    間已經過4 年，伊不知如何回答等語，然此不足證明該送達
    證書上「丁○○」印文係屬偽造及印章非上訴人本人親自交
    付所蓋用，亦即不足推翻送達證書所載系爭支付命令有送達
    本人之事實。上訴人主張系爭支付命令未合法送達云云，委
    無可取。系爭支付命令既經合法送達於上訴人，上訴人未於
    法定期間即送達後20日之不變期間內提出異議，該支付命令
    即與確定判決有同一效力。而系爭支付命令既載明上訴人應
    給付被上訴人310 萬元，及自94年10月31日起至清償日止，
    按年息6%計算利息，則被上訴人對於上訴人即有上開金額之
    給付請求權存在，即具有既判力，上訴人請求確認被上訴人
    對伊並無系爭支付命令所示之票據債權存在，自屬無據。
  (二)按執行名義成立後，有消滅或妨礙債權人請求之事由發生，
    或執行名義無確定判決同一之效力者，於執行名義成立前，
    如有債權不成立或消滅或妨礙債權人請求之事由發生，債務
    人始得於強制執行程序終結前提起異議之訴，此觀強制執行
    法第14條第1項、第2項之規定自明，若執行名義並未成立，
    債權人竟聲請對債務人強制執行，而侵害債務人之權利，僅
    係債務人得否依同法第12條第1 項規定聲明異議而已，尚非
    得提起債務人異議之訴（最高法院87年度台上字第1438號裁
    定可資參照）。上訴人雖以系爭支付命令未經合法送達之事
    由，提起債務人異議之訴，請求撤銷系爭執行事件就其所有
    系爭房屋所為之強制執行程序。惟系爭支付命令確已合法送
    達，已如前述，縱未合法送達而執行名義未成立，依上開說
    明，僅生依強制執行法第12條聲明異議之問題，不得據以提
    起債務人異議之訴，乃上訴人提起債務人異議之訴，請求撤
    銷系爭執行事件，就其所有系爭房屋所為之強制執行程序，
    洵非有據。
六、綜上所述，上訴人以系爭支付命令未經合法送達為由，請求
    確認系爭支付命令所示上訴人應給付被上訴人310 萬元及自
    94年10月31日起至清償日止，按年息6%計算利息之債權內容
    不存在；及系爭執行事件就上訴人所有系爭房屋所為之強制
    執行程序應予撤銷，均非正當，不應准許。原審為上訴人敗
    訴之判決，核無不合。上訴意旨指摘原判決不當，求予廢棄
    改判，為無理由，應予駁回。
七、據上論結，本件上訴為無理由，依民事訴訟法第449條第1項
    、第78條，判決如主文。
中    華    民    國    98    年    12    月    30    日
                            民事第六庭
                                審判長法官  許明進
                                法      官  魏式璧
                                法      官  徐文祥
以上正本證明與原本無異。
如對本判決上訴，須於判決送達後20日內向本院提出上訴狀，其
未表明上訴理由者，應於上訴後20日內向本院提出上訴理由書（
均須按他造當事人之人數附繕本）。上訴時應提出委任律師或具
有律師資格之人之委任狀，並依附註條文規定辦理。
中    華    民    國    98    年    12    月    31    日
                                書  記  官  呂素珍
附註：
民事訴訟法第466 條之1 ：
對於第二審判決上訴，上訴人應委任律師為訴訟代理人，但上訴
人或其法定代理人具有律師資格者，不在此限。
上訴人之配偶、三親等內之血親、二親等內之姻親，或上訴人為
法人、中央或地方機關時，其所屬專任人員具有律師資格並經法
院認適當者，亦得為第三審訴訟代理人。
第1 項但書及第2 項情形，應於提起上訴或委任時釋明之。

司法院資訊處製作；財團法人民間司法改革基金會備份。
